臺灣臺中地方法院刑事判決　　　　　　　100年度訴字第389號
公　訴　人　臺灣臺中地方法院檢察署檢察官
被　　　告　謝志賢
　　　　　　林玉華
上列被告因恐嚇取財等案件，經檢察官提起公訴（99年度偵字第
16602號），本院判決如下：
    主    文
謝志賢共同犯剝奪他人行動自由罪，累犯，處有期徒刑伍月；又
共同犯恐嚇取財罪，累犯，處有期徒刑玖月，扣案之和解書壹紙
及本票貳紙均沒收。應執行有期徒刑壹年，扣案之和解書壹紙及
本票貳紙均沒收。
林玉華共同犯剝奪他人行動自由罪，處有期徒刑肆月；又共同犯
恐嚇取財罪，處有期徒刑捌月，扣案之和解書壹紙及本票貳紙均
沒收。應執行有期徒刑拾月，緩刑參年，扣案之和解書壹紙及本
票貳紙均沒收。
    犯罪事實
一、謝志賢前因背信案件，經法院判處有期徒刑6月確定，於民
    國97年2月14日易科罰金執行完畢。謝志賢之前女友林玉華
    （起訴書有部分誤載為張玉華）係「得意人生理容KTV」（
    營利事業登記名稱為「得藝人生視聽理容名店」）之店內小
    姐。林玉華於99年5月3日晚間7時49分許，為男客張佳奇駕
    駛車號B3-3108號自用小客車帶出場至臺中市○○區○○路3
    段151號「蓓蒂雅汽車旅館」207號房喝酒及為性交易（俗稱
    作S）。性交易完畢後，雙方因對性交易之價格認知不同【
    張佳奇認為是買全場費用即每小時新臺幣（下同）1200元乘
    以12小時共1萬4400元，但林玉華要求3萬元】而起爭執，林
    玉華即取走張佳奇之汽車鑰匙阻止張佳奇離去，並於同日晚
    間10時22分許撥打電話予謝志賢，要謝志賢前來處理。謝志
    賢接到林玉華之電話後，即夥同綽號「阿峰」不詳姓名年籍
    之成年男性友人及其他2名不詳姓名年籍之成年男性友人前
    往，4人於同日晚間10時40分左右，抵達「蓓蒂雅汽車旅館
    」後，在207號房1樓車庫外將張佳奇圍住，要求張佳奇回到
    2樓房間內談判，張佳奇不從，於同日晚間10時42分許推開
    對方往汽車旅館大門外逃跑，謝志賢等4人與林玉華見狀，
    即共同基於以非法方法剝奪他人行動自由之犯意聯絡，由2
    名不詳男子尾隨追出，而謝志賢則駕駛其所有之黑色吉普車
    搭載林玉華開車追捕。張佳奇於逃跑過程中，雖曾於同日晚
    間10時51分許，以其所有之0000000000號行動電話撥打110
    求救，並坐入計程車內，但仍遭該2名男子攔下，旋從左右
    將張佳奇押入前揭謝志賢所駕駛之黑色吉普車後座中間位置
    ，該2名男子則分坐在張佳奇左右，由謝志賢駕駛該黑色吉
    普車，將林玉華、張佳奇、該2名男子載回前述「蓓蒂雅汽
    車旅館」。
二、謝志賢等人於同日晚間11時03分許回到「蓓蒂雅汽車旅館」
    後，經由林玉華之告知，均已知悉林玉華所要求之金額為3
    萬元，詎謝志賢、前述「阿峰」與2名不詳男子竟另萌生恐
    嚇取財之犯意，而與林玉華共同意圖為自己不法之所有，基
    於恐嚇取財之犯意聯絡，由謝志賢對張佳奇恫稱：你強姦林
    玉華，要拿12萬元出來和解云云，張佳奇見對方人多勢眾，
    心生畏懼，遂在謝志賢指示在場友人買回來之本票2紙上填
    寫面額各12萬元、1萬元後簽名捺印，及在空白之和解書上
    簽名捺印後，交予謝志賢，謝志賢並要求張佳奇當場拿出現
    金支付渠等所謂和解之部分款項，此時張佳奇之友人黃聖傑
    雖已接獲「得意人生理容KTV」經理陳月英之電話，帶同2名
    不詳之人到場瞭解狀況，然張佳奇因受謝志賢等人以前述非
    法方法剝奪行動自由及恐嚇，驚魂未定，且自己仍在對方控
    制中，迫於無奈，只能從皮包內取出現金4萬元交予林玉華
    （該4萬元事後由林玉華獨自花用完畢），謝志賢等人得手
    後，即於同日晚間將近12時許駕駛前揭黑色吉普車離去，張
    佳奇亦於翌日（即99年5月4日）凌晨0時28分許駕駛前述車
    號B3-3108號自用小客車離開「蓓蒂雅汽車旅館」而脫困。
三、案經張佳奇訴由臺中市政府警察局第五分局報告臺灣臺中地
    方法院檢察署檢察官偵查起訴。
    理    由
一、證據能力之說明
    按「被告以外之人於審判外之言詞或書面陳述，除法律有規
    定者外，不得作為證據」，刑事訴訟法第159條第1項定有明
    文，此即學理上所稱「傳聞證據排除法則」。而依上開法律
    規定，傳聞證據原則上固無證據能力，但如法律別有規定者
    ，即例外認有證據能力。又被告以外之人於審判外之陳述，
    雖不符同法第159條之1至第159條之4之規定，但經當事人於
    審判程序同意作為證據，法院審酌該言詞陳述或書面陳述作
    成時之情況，認為適當者，亦得為證據。當事人、代理人或
    辯護人於法院調查證據時，知有第159條第1項不得為證據之
    情形，而未於言詞辯論終結前聲明異議者，視為有前項之同
    意，此則據同法第159條之5規定甚明。經查，本判決後開所
    引用之證據，其中各該被告以外之人於審判外之陳述，皆屬
    傳聞證據，惟被告2人及檢察官雖知上開證據資料為傳聞證
    據，但於本院準備程序及審判期日中則均表示無意見而不予
    爭執，且迄至言詞辯論終結前亦未再聲明異議，本院審酌上
    開證據資料製作時之情況，尚查無違法不當及證明力明顯過
    低之瑕疵，亦認為以之作為證據應屬適當，故揆諸前開法律
    規定與說明，爰依刑事訴訟法第159條之5規定，認前揭證據
    資料均有證據能力，合先敘明。
二、訊據被告2人固承認有上述被告林玉華以電話聯絡被告謝志
    賢，被告謝志賢夥同他人到場後，駕車將原已離去之告訴人
    張佳奇載回「蓓蒂雅汽車旅館」207號房，告訴人張佳奇並
    有簽發面額12萬元、1萬元之本票各1紙、在和解書上簽名蓋
    指印，及當場交付現金4萬元，該4萬元事後由被告林玉華收
    執並獨自花用完畢等事實，惟均矢口否認有何非法剝奪告訴
    人張佳奇行動自由或恐嚇取財犯行，被告林玉華辯稱：我的
    確是被張佳奇強姦，不是跟他性交易，謝志賢帶人到場後所
    發生的事情，我因為酒醉都沒有參與云云；被告謝志賢則以
    ：當天我帶朋友到場後，我問張佳奇要報警或要和解，張佳
    奇是自願跟我們回到汽車旅館房間內談和解，沒有用非法的
    方法剝奪他的行動自由，且回到汽車旅館房間內之後，張佳
    奇的朋友也到場陪同張佳奇談判，經過討論張佳奇同意當場
    拿出現金4萬元及簽本票、和解書，沒有任何人恐嚇張佳奇
    云云置辯。
三、經查：
  (一)被告2人上開犯罪事實，業據證人張佳奇於本院審理時證述
    綦詳，其證述：「在蓓蒂雅汽車旅館喝到一半，我才問林玉
    華作S的部分，認知上出現問題，我印象是跟理容小姐作S是
    要買全場，全場是指一天上班的全部時間，作S是指全套性
    交易，林玉華當時說好，但沒有說價格，後來有發生性交易
    ，性交易完成後我要回家，林玉華衝下來跟我講說性交易是
    3 萬元，不是買全場的價格，我印象中不是這個價錢…我們
    有起衝突，我打電話給月英，月英叫我電話拿給小姐聽，林
    玉華把電話接過去說，我的事情自己處理，隔5分鐘後，林
    玉華打電話給她的朋友，那時我想走，但汽車鑰匙被林玉華
    拿走，我跟林玉華有拉扯，5到10分鐘後林玉華的朋友就來
    了，我看到的是4個成年男子，其中一個是被告謝志賢，其
    中一個男子問我是否強暴林玉華，叫我上蓓蒂雅汽車旅館二
    樓房間談，我不肯，往蓓蒂雅汽車旅館出口跑，跑的過程中
    有打110打了2、3通，他們就追上來，到崇德路的時候攔下
    計程車，計程車本來要載，對方其中一人就對計程車司機說
    你敢載就怎樣，司機就不敢載，當時對方已經有一個追到我
    ，後面還有一個要追過來，我已經無力再跑，之後一部車子
    開過來，兩個男子一人一邊把我架上車，我坐在後座中間，
    左右邊都有人，沒辦法跑，之後就載我回蓓蒂雅汽車旅館的
    房間，我不是自願跟他們回蓓蒂雅汽車旅館談判」、「在蓓
    蒂雅汽車旅館內有一個人坐在床上另外兩個坐在我左右邊，
    還有一個去拿本票跟和解書，有一個人跟我說，我強姦了林
    玉華…叫我簽本票及和解書，簽名並蓋手印」、「我簽（和
    解書）的時候上面是空白，之後對方其中一人就說怎麼可能
    沒錢，就把我的包包拿去，我包包內有公司貨款7、8萬，他
    們看到我包包內有錢，就叫我先付4萬元…當時我很害怕」
    、「（後來糾紛產生後，打給月英如何說？）我說妳們小姐
    我要載回去，她不肯，月英說叫我們家小姐聽一下電話，林
    玉華把電話搶過去後，說她的事情不要管，她自己會處理」
    、「（林玉華向你收3萬元，有無說依據為何？如何計算？
    ）沒有，林玉華就說是3萬元」、「（當時說要用12萬和解
    ，為何給了現金4萬元後，又簽12萬及1萬的票？）那是依照
    他們要求，他們跟我講我寫」、「（對方）其中一個人就是
    謝志賢說不會打我，要我上去談，另外兩個男子擋住門口，
    後來我跑出去也是這兩個男子來追。我沒有上樓，我是趁機
    跑走，我邊跑邊喊救命，並撥110，那時我沒有穿鞋子，招
    到一部計程車，我打開門坐上車，我對司機說直接開走，有
    一名男子擋在計程車之前，計程車司機說他不敢載，我就打
    開車門又繼續跑，不到1、2分鐘就被對方其中一個人追到，
    後面還有一名男子正要過來，還有一部車子在後面開過來，
    那兩個抓我的男子就強拉我上車，車上後座有三個人，駕駛
    座有一人，副駕駛座有無坐人我忘記了，車子往回開到蓓蒂
    雅汽車旅館…我上去二樓的時候已經看到謝志賢坐在床上，
    另外兩個坐在我左右兩邊，謝志賢叫他朋友去拿本票及和解
    書上來」、「（跟你講強姦林玉華要拿12萬出來和解的是誰
    ？）謝志賢」、「（簽和解書及本票是否自願？）當時心裡
    非常害怕，如果不簽就出不了房間門」、「當時開吉普車過
    來的人就是謝志賢」、「對方是四人，我回到汽車旅館房間
    內時，謝志賢叫第四個人去拿本票及和解書」、「謝志賢說
    我強姦了林玉華，謝志賢要我上去談，我心裡很害怕，把謝
    志賢推開往外跑」、「追到我那個人確實是將我拉上車，是
    他們兩個男生把我拉上車」等語（見本院卷第49-52頁），
    核與證人即「蓓蒂雅汽車旅館」主任黃裕欽於另案即被告林
    玉華所告張佳奇妨害性自主案件警詢時證稱：車號B3-3108
    號自用小客車是於99年5月3日晚上7時49分進入，至5月4日
    凌晨0時28分離開，進來的時候，是一男一女，是由男生付
    休息的費用，房號是207號房，當天後來有看到約3人用走路
    進來汽車旅館說要訪客，當時他們已經看到207號房2位客人
    站在車庫外面，所以就過去，沒多久就看到207號房休息的
    那位男子往大門口跑出去，後面有2個人在後面追趕，過沒
    多久就看到1輛黑色吉普車開進來往207號房，在櫃台付了
    580元說要買第2次的休息，這1台車我沒有另外登記，還是
    登記B3-3108號自用小客車，過了一會兒又有客人說要訪客
    ，我就打電話問207號房，他們就進去了，後來我就看到黑
    色吉普車先開出來，B3-3108號自用小客車於5月4日凌晨0時
    28分退房（見臺灣臺中地方法院檢察署99年度偵字第16990
    號卷內臺中市警察局中市警婦字第099004955 2號警卷第31-
    32頁）、證人陳月英於偵查中證述：99年5月3日張佳奇帶林
    玉華去喝酒，一開始說2個小時回來，之後張佳奇打電話給
    我，要我在3個小時之後打電話提醒他時間，過沒多久張佳
    奇打電話給我說算到啦，就掛電話，晚上9點多時，張佳奇
    打電話給我說小姐要拿3萬，但他只想給1萬元，我告訴張佳
    奇電話給小姐，我要叫小姐回來，張佳奇有拿電話給小姐，
    林玉華說她要自己處理，不關我的事，就掛電話了，那時我
    只知道他們在汽車旅館，所以打電話給黃聖傑，請他瞭解情
    況，張佳奇後來有來店裡結帳1萬4400元，因為他當時說要
    買到啦，應該算全場，所以算12小時的錢（見偵卷第50-51
    頁）、證人黃聖傑於本院審理時證稱：「得意人生的幹部月
    英打電話給我…要我去蓓蒂雅汽車旅館處理，我帶2 個朋友
    過去瞭解發生何事，我上去後看到房間內…除了張佳奇、林
    玉華外還有四個男生，那時張佳奇坐在沙發上，左右各坐一
    名男子，謝志賢坐哪我不記得，一個站在床邊，那個人不是
    謝志賢，我進去時他們已經在談和解費用，謝志賢說張佳奇
    強姦林玉華要以12萬元和解，問我有無意見，我問張佳奇是
    不是如此，張佳奇都不說話，張佳奇看起來很喘很累很害怕
    ，本票及和解書我進去的時候都已經在桌上，我進去的時候
    已經有看到張佳奇手上拿現金…我沒有看本票及和解書的內
    容，我不知道本票上面的金額為何，只知道他們以12 萬和
    解，謝志賢有說先付4萬元，8萬元到派出所和解，點完錢後
    謝志賢他們四個男生及林玉華共五人先離開，離開後張佳奇
    說他被仙人跳，要我帶他去派出所報案」、「（有無好奇為
    何要簽2張本票？）當下謝志賢有說一張12萬是和解費用，
    一張1萬是小姐的費用」、「和解書是我到場後簽的，本票
    在我到場前就已經簽好」（見本院卷第53頁正反面）等情節
    均相符合，並有通聯調閱查詢單1份，顯示被告林玉華確有
    於99年5月3日晚間10時22分許，以其使用之000000 0000號
    行動電話發話予被告謝志賢所持用之0000000000號行動電話
    （見上開警卷第135頁）、「蓓蒂雅汽車旅館」帳目清單2紙
    ，顯示207號房當晚先後2次登記休息之時間分別為晚間7時
    49分、11時03分（見上開警卷第37頁）、監視器翻拍照片4
    張，顯示告訴人張佳奇進入「蓓蒂雅汽車旅館」後，於當晚
    10時42分許跑出汽車旅館，後方有男子追趕，被告謝志賢所
    駕駛之黑色吉普車，於當晚10時59分許駛進「蓓蒂雅汽車旅
    館」（見上開警卷第38-39頁）、臺中市警察局勤務指揮中
    心受理各類案件記錄單1紙，顯示告訴人張佳奇確實於99年5
    月3日晚間10時51分，以其持用之0000000000號行動電話撥
    打110，表示在崇德路3段與四平路口遭人毆打且對方一直跟
    著（見偵卷第43頁）在卷可稽，復有前述本票原本2紙及和
    解書原本1紙扣案可資佐證（見警卷第18-20頁），足見證人
    張佳奇前揭證述與事實相符，自得採作認定被告2人犯罪事
    實之依據。至於告訴人張佳奇所指：和解書及2張本票上面
    的指印都是對方拉我的手去蓋的部分，因與證人黃聖傑於本
    院審理時所證述：「（和解書上面張佳奇的指印是張佳奇自
    己蓋的還是別人拉過去蓋的？）他們教張佳奇要蓋在哪裡，
    好像沒有人拉著張佳奇的手去蓋指印」等語不符（見本院卷
    第54頁），且張佳奇自己亦表示當時有喝酒，又很累，關於
    蓋指印實際情形如何不清楚（見本院卷第54頁），此部分應
    以證人黃聖傑所述為準，本院因此認定告訴人張佳奇係因受
    被告等人恐嚇，而自行在本票及和解書上捺印，並非遭被告
    等人強拉蓋指印，併予敘明。
  (二)雖被告2人否認犯行，並以前詞置辯，惟被告林玉華於99年
    度偵字第16990號案件警詢時係稱：當時張佳奇說要找個安
    靜的地方喝酒，我覺得他的意思是要去汽車旅館，我就跟他
    說不然我們去公司附近的一間汽車旅館，他說這樣還要繞回
    去太麻煩了，我們就順著路找（見上開警卷第12頁）；嗣於
    該案偵查中改稱：是張佳奇提議要去汽車旅館（見99年度偵
    字第16990號偵卷第11頁），前後所述不一，且其於該案偵
    查中稱：張佳奇問我有無作外場，並問外場要多少錢，我說
    看是要買幾個鐘頭，還是全場的，如果有作S的話，應該是
    14400元，就是我們全部上班到下班的時間，1個小時1200元
    下去算（見99年度偵字第16990號偵卷第12頁），可知告訴
    人張佳奇當時確實意在以金錢進行性交易，若被告林玉華確
    有拒絕，告訴人張佳奇大可再找其他小姐進行性交易，而無
    對被告林玉華強制性交之動機，否則告訴人張佳奇進入汽車
    旅館後即可對被告林玉華為強制性交，何必詢問是否有作外
    場及性交易費用如何計算。又依證人陳月英前揭證詞，足見
    告訴人張佳奇係先詢問被告林玉華性交易之費用並徵得其同
    意後，始撥打電話告知陳月英要買全場即為性交易之費用，
    而陳月英事後亦確實向被告收取買全場之費用14400元，有
    統一發票1紙（發票金額為14000元）在卷可參（見本院卷第
    62頁）。再衡以被告林玉華自承其於性行為完成後，確有向
    告訴人張佳奇要求3萬元，及告訴人張佳奇於被告林玉華開
    口要求3萬元後，立即撥打電話向陳月英反應，並告知其與
    被告林玉華之所在地點，而被告林玉華在該通電話中向陳月
    英表示要自己處理，要陳月英不要介入，事後卻撥打電話通
    知前男友即被告謝志賢到場等情，益徵告訴人張佳奇與被告
    林玉華確實係因對於性交易之費用認知不同而起爭執，而非
    因被告林玉華所謂強制性交之情事而起爭執，否則告訴人張
    佳奇案發後逃逸猶恐不及，焉有留在現場並主動以電話告知
    被告林玉華店內幹部陳月英自己所在地點之可能？被告林玉
    華倘係遭性侵害，又豈有不向陳月英求救而寧可私下處理，
    事後復未立即報警處理，待告訴人張佳奇對其提起本案告訴
    後，始報警稱遭告訴人張佳奇性侵害之理？由上所述，已足
    認定告訴人張佳奇與被告林玉華間，確實係因對於性交易之
    費用認知不同而起爭執，而與性侵害無涉，且被告林玉華對
    告訴人張佳奇所提妨害性自主之告訴，經臺灣臺中地方法院
    檢察署檢察官偵查結果，以99年度偵字第16990號為不起訴
    處分，亦與本院為相同之認定。
  (三)被告謝志賢雖辯稱：張佳奇是自願跟我們回到汽車旅館房間
    內談判，談判後經過張佳奇及黃聖傑同意，始在本票及和解
    書上簽名蓋指印，並當場支付現金4萬元云云，然被告謝志
    賢於本案偵查及本院審理中，供稱當天只有帶「阿峰」及另
    1名男子到場，與其於99年度偵字第16990號案件警詢、偵查
    及本案警詢時均供稱當天與3名朋友一起前往，先後供述不
    一，且與證人張佳奇、黃聖傑所述當天連被告謝志賢在內共
    有4名男子在場等情節，亦不相符，足見被告謝志賢有臨訟
    編纂訟詞之情形，其辯解之真實性自屬有疑。又被告等人係
    以強押之非法方法將告訴人張佳奇帶回汽車旅館房間，再以
    恐嚇手段使其心生畏懼而簽發本票、書立和解書及交付現金
    4萬元等情，業據告訴人張佳奇於本院審理時以證人身分證
    述明確，詳如前述，參以告訴人張佳奇與被告2人事前並不
    相識，亦無仇怨，其於本院審理時復表示願意原諒被告2 人
    （見本院卷第52頁反面），當無設詞誣陷被告2人致己身陷
    偽證重責之必要與可能。再告訴人張佳奇跑出汽車旅館大門
    口後，隨即遭人自後追趕，期間告訴人張佳奇並以手機撥打
    110求救，已如前述，益徵告訴人張佳奇主觀上並不願意隨
    被告等人返回汽車旅館房間，而係遭被告等人以非法方法剝
    奪行動自由，前後達1小時又40分之久（自告訴人當晚10 時
    42分許往汽車旅館門口方向跑離而被攔下押回，迄於翌日凌
    晨0時28分許駕車離開汽車旅館脫困）。
  (四)被告林玉華雖因與告訴人張佳奇就性交易價格認知不一而起
    爭執，但在被告謝志賢等人到場前，被告林玉華所要求之金
    額為3萬元，被告林玉華並將該金額告訴被告謝志賢等人一
    節，業據被告林玉華於偵查中供稱：在謝志賢來之前，張佳
    奇說要給我3萬元，但謝志賢來時，謝志賢說只有3萬元事情
    沒有辦法解決，要12萬元等語在卷（見偵卷第48-49頁）。
    被告謝志賢等人到場後，既經由被告林玉華之告知，已知悉
    被告林玉華所要求者為性交易費用3萬元，卻仍以告訴人張
    佳奇強姦被告林玉華為藉口，要求告訴人張佳奇給付12萬元
    之和解金，被告謝志賢等人主觀上顯有共同不法所有意圖。
    而被告林玉華在場並見被告謝志賢等人向告訴人張佳奇索求
    12 萬元，該金額已超過其原先要求之3萬元，非但未阻止，
    反而於被告謝志賢等人為恐嚇取財行為當時，基於相互之認
    識，以共同犯罪之意思而參與並收執告訴人張佳奇所交付之
    現金4萬元，事後復將該4萬元現金獨自花用完畢，其與被告
    謝志賢等人亦共同有恐嚇取財罪之不法所有意圖甚明。
  (五)綜上所述，被告2人所辯均不足採信。本案事證明確，其2人
    犯行均堪認定，應依法論科。至於被告謝志賢雖聲請傳訊陳
    月英，惟陳月英於偵查中已到庭作證，且案發當時陳月英並
    不在場，而係以電話通知黃聖傑到場瞭解狀況，詳如前述，
    故現場情況究竟如何，顯非陳月英所能說明，此部分核無再
    行傳喚調查之必要，附此敘明。
四、論罪科刑
  (一)按恐嚇取財，其恐嚇行為不以將來之惡害通知為限，即以目
    前之危害相加，而其使用之手段尚未使被害人達於不能抗拒
    程度者，亦屬之（最高法院80年度第4次刑事庭會議決議、
    87年度台上字第2278號判決要旨參照）。次按本票為有體物
    ，並為有價證券，有經濟價值，行為人等以恐嚇方法使被害
    人簽發交付本票，即屬恐嚇取財既遂（最高法院86年度台上
    字第2056號判決要旨參照）。再按刑法第302條第1項、第
    304條第1項之罪，均係以人之自由為其保護之法益。而刑法
    第302條第1項之罪所稱之非法方法，已包括強暴、脅迫或恐
    嚇等一切不法手段在內。因之，如以非法方法剝奪他人行動
    自由行為繼續中，再以恐嚇之手段迫使被害人行無義務之事
    ，則其恐嚇之行為，仍屬於非法方法剝奪行動自由之部分行
    為，應僅論以刑法第302條第1項之罪，無另成立同法第304
    條之罪之餘地（最高法院89年度台上字第780號判決意旨參
    照）。
  (二)故核被告2人所為，均係犯刑法第302條第1項之剝奪他人行
    動自由罪及同法第346條第1項之恐嚇取財罪。被告等人在以
    非法方法剝奪告訴人張佳奇之行動自由行為繼續中，再以恐
    嚇之手段迫使告訴人張佳奇書在和解書上簽名捺印行無義務
    之事，其恐嚇行為，仍屬於以非法方法剝奪行動自由之部分
    行為，應僅論以刑法第302條第1項之罪，不另論以同法第
    304條第1項之罪。又被告等人恐嚇告訴人張佳奇簽發交付本
    票，參諸前揭說明，已構成恐嚇取財，而非使人行無義務之
    事，起訴書認被告等人強迫告訴人張佳奇書立本票係使告訴
    人張佳奇行無義務之事，且應為妨害自由之行為所吸收，尚
    有未洽。
  (三)按共同正犯之意思聯絡，不限於事前有所協議，其於行為當
    時，基於相互之認識，以共同犯罪之意思參與者，亦無礙於
    共同正犯之成立，最高法院著有73年台上字第1886號判例可
    資參照。本件被告林玉華事前雖未與被告謝志賢及其所帶同
    之人有所協議，然其於被告謝志賢等人對告訴人張佳奇為剝
    奪行動自由及恐嚇取財行為當時全程在場，不僅未阻止被告
    謝志賢等人之犯罪行為，反而坐上被告謝志賢所駕駛之黑色
    吉普車一同前往追捕告訴人張佳奇，將之載回「蓓蒂雅汽車
    旅館」，事後復將恐嚇取財所得現金4萬元獨自花用完畢，
    顯係基於相互之認識，以共同犯罪之意思參與，是被告2人
    就上開犯行，彼此間及與綽號「阿峰」不詳姓名年籍之成年
    男子及另2名不詳姓名年籍之成年男子間，均有犯意聯絡及
    行為分擔，均為共同正犯。
  (四)被告2人所犯上開2罪，犯意各別，行為互殊，應予分論併罰
    。
  (五)被告謝志賢前因背信案件，經法院判處有期徒刑6月確定，
    於97年2月14日易科罰金執行完畢，有卷附臺灣高等法院被
    告前案紀錄表可憑，其於受有期徒刑執行完畢後5年內，故
    意再犯本件有期徒刑以上之2罪，均為累犯，應依刑法第47
    條第1項之規定各加重其刑。
  (六)爰審酌被告林玉華前無任何犯罪紀錄，有卷附臺灣高等法院
    被告前案紀錄表可憑，素行良好，本案係因其與告訴人張佳
    奇間起爭執而撥打電話要求被告謝志賢到場處理所引起，惟
    其僅以共同犯罪意思參與，而未實際下手強押告訴人張佳奇
    或對之為恐嚇行為之角色分擔，事後已與告訴人張佳奇達成
    和解取得原諒，業據告訴人張佳奇陳明在卷；被告謝志賢在
    本案中係居於主導地位，其帶同3名男子到場對告訴人張佳
    奇為上開犯行，對告訴人張佳奇人身安全及社會治安所生危
    害均非淺，事後否認犯行，對於自己違法行為欠缺悔悟改過
    之具體表現等一切情狀，分別量處如主文所示之刑，並定其
    2人應執行之刑。
  (七)被告林玉華前未有因犯罪而經法院判刑之紀錄，有上述前案
    紀錄表可佐，其因一時思慮不周，觸犯刑責，事後已與告訴
    人張佳奇達成和解取得原諒，經此偵審程序及刑之宣告，當
    知所警惕而無再犯之虞。本院綜核各情，認所宣告之刑以暫
    不執行為適當，併予宣告緩刑3年，以啟自新。
  (八)扣案之本票2紙、和解書1紙，係被告2人對告訴人張佳奇為
    本案犯行所取得之物，已為渠等所有，爰均依刑法第38條第
    1項第3款之規定宣告沒收（最高法院99年度台上字第7151號
    判決參照）。
據上論斷，應依刑事訴訟法第299條第1項前段，刑法第28條、第
302 條第1項、第346條第1項、第47條第1項、第51條第1項第5款
、第74條第1項第1款、刑法第38條第1項第3款，刑法施行法第1
條之1，判決如主文。
中    華    民    國   100    年    6     月    15    日
                  刑事第四庭  審判長法  官  吳進發
                                    法  官  李婉玉
                                    法  官  羅智文
以上正本證明與原本無異。
如不服本判決應於收受送達後10日內向本院提出上訴書狀，並應
敘述具體理由；其未敘述上訴理由者，應於上訴期間屆滿後20日
內向本院補提理由書（均須按他造當事人之人數附繕本）「切勿
逕送上級法院」。
                                    書記官  洪菘臨
中    華    民    國   100    年    6     月    15    日
附錄本案論罪科刑法條
刑法第302條第1項
私行拘禁或以其他非法方法，剝奪人之行動自由者，處 5 年以
下有期徒刑、拘役或 3 百元以下罰金。
刑法第346條第1項
意圖為自己或第三人不法之所有，以恐嚇使人將本人或第三人之
物交付者，處6 月以上5 年以下有期徒刑，得併科1 千元以下罰
金。